【裁判字號】    97,交聲,99
【裁判日期】    971218
【裁判案由】    違反道路交通管理處罰條例聲明異議
【裁判全文】
臺灣臺東地方法院交通事件裁定      97年度交聲字第99號
原處分機關  交通部公路總局臺中區監理所臺中市監理站
異  議  人
即受處分人  甲○○
上列異議人即受處分人因違反道路交通管理處罰條例案件，對於
交通部公路總局臺中區監理所臺中市監理站於民國97年9月24日
以裁監稽違字第61-GE0000000號所為之裁決處分（原舉發案號
：中市警交字第GE0000000號），聲明異議，本院裁定如下：
    主  文
原處分撤銷。
甲○○不罰。
    理  由
一、原處分意旨略以：異議人即受處分人甲○○，於97年7月20
    日13時20分許，騎乘車牌號碼3JB－991號重型機車，沿臺中
    市○區○○路由東往西方向行駛，行經光復路、中華路口左
    轉中華路時，與沿臺中市○○路經光復路往公園路方向騎乘
    車牌號碼YJX－858重型機車之劉岳庭發生擦撞，致劉岳庭左
    腳擦傷後未採取任何救護措施而逃逸，經臺中市警察局第一
    分局交通分隊逕行舉發，而由交通部公路總局臺中區監理所
    臺中市○○○○○道路交通管理處罰條例第62第3項（裁決
    書漏未引用）、第4項、第67條第3項（裁決書漏未引用）規
    定，以裁監稽違字第61-GE0000000號違反道路交通管理事件
    裁決書裁處異議人罰鍰新臺幣 (下同)6,000 元並吊銷機車
    駕駛執照，且一年內禁考駕駛執照。
二、異議意旨略以：異議人於案發時騎乘機車正欲右轉，已減速
    往右方靠近，適劉岳庭騎乘機車自伊右後方超車不慎，自後
    擦撞伊機車，並非伊騎車撞及劉岳庭。又事故發生後，伊見
    劉岳庭之機車並未搖晃或跌倒，且劉岳庭並無因受傷而痛苦
    之表情，即認劉岳庭應無大礙，並讓劉岳庭先行駛離現場後
    ，自己才騎車離開，是絕無肇事逃逸之故意及行為等語。
三、按認定犯罪事實所憑之證據，雖不以直接證據為限，間接證
    據亦包括在內。然而無論直接證據或間接證據，其得為訴訟
    上之證明者，須於通常一般之人均不致有所懷疑，而得確信
    其為真實之程度者，始得據為有罪之認定。倘其證明尚未達
    此一程度，而有合理之懷疑存在，而無從使事實審法院得有
    罪之確信時，即應由法院為諭知被告無罪之判決（最高法院
    76年度臺上字第4986號判例參照）。又法院受理交通事件，
    準用刑事訴訟法之規定，道路交通管理處罰條例第89條前段
    定有明文，是以法院審理行為人違反道路交通管理處罰條例
    案件時，當有其適用。從而法院於審理行為人違反道路交通
    管理處罰條例案件，如就原處分機關所認定之行為人違規事
    實仍有合理之懷疑，而無法確信行為人確有該當於道路交通
    管理處罰條例各該處罰條文之構成要件事實時，此際即應依
    罪疑唯輕之原則，為受處分人有利之認定。次按汽車駕駛人
    駕駛汽車肇事致人受傷或死亡者，應即採取救護措施及依規
    定處置，並通知警察機關處理，不得任意移動肇事汽車及現
    場痕跡證據，違者處新臺幣3,000元以上9,000元以下罰鍰；
    前項駕駛人肇事致人受傷而逃逸者，吊銷其駕駛執照，1年
    內禁考，道路交通管理處罰條例第62條第3項前段、第4項前
    段、第67條第3項分別定有明文。查上開條項所要裁罰者，
    乃汽車駕駛人肇事致人受傷或死亡，竟未即採取救護措施及
    依規定處置而逃逸，是該條項之構成要件，除客觀上有駕車
    肇事致人死傷，未採取救護措施及依規定處置而逃逸外，尚
    須駕駛人主觀上知悉自己肇事並致人死傷而逃逸，始足相當
    ，倘駕駛人根本不知所發生之事故已致人死傷即行離去，自
    與上開條文所欲苛責裁罰之要件不符，難以上開條項裁罰。
四、經查，本件異議人即受處分人甲○○與刑案告訴人劉岳庭於
    上揭時、地發生擦撞，致劉岳庭左腳受有擦傷等情，業據本
    院依職權調取臺中地方法院檢察署97年度偵字第20154號偵
    查卷宗核閱屬實。又異議人於警詢時供陳：「當時我認為是
    對方機車擦撞我的機車，雙方機車都沒有倒地，也應該沒有
    受傷。」等語；於偵查中供稱：「我知道有發生擦撞，但我
    不知道他有因此受傷，當時2部機車都沒有倒地。因此，我
    才會先離開現場。」等語，核與證人即告訴人劉岳庭於偵查
    中具結證稱：「我的機車中間部位與被告之右後車身發生碰
    撞，當時2部機車均未倒地。」、「（問: 當時撞擊力道有
    無很大？）沒有，還好。」、「（問：2部車子有無明顯撞
    擊痕跡？）沒有。」、「（問：你覺得被告有無肇事逃逸之
    犯意？）沒有，因為當時我們擦撞力道非常小，被告可能不
    知道我受有傷害，才會自行離開。」等語相符（見上揭偵查
    卷宗訊問筆錄第5頁）。再參以上揭卷宗所附現場照片及中
    國醫藥大學附設醫院出具之告訴人診斷證明書，顯示告訴人
    是在左腳踝處受有輕微擦傷，並衡諸雙方機車均未倒地，則
    擦撞力道甚為微小，而告訴人所受傷勢極其輕微，足認異議
    人辯稱不知告訴人受傷等語堪以採信。況本件事故之刑案部
    分業據上揭地檢署檢察官以查無其他積極證據足認異議人確
    涉有肇事致人受傷而逃逸之行為，而為不起訴處分確定在案
    ，有該署承辦檢察官97年度偵字第20154號不起訴處分書附
    卷可按。從而，本件並無其它證據證明異議人有駕車肇事致
    人受傷而逕自駛離現場之行為，無從遽認其有違反道路交通
    管理處罰條例第62條第4項之故意或過失，原處分認異議人
    有上揭違規，尚乏依據。
五、綜上所述，本件既查無其他積極證據足以證明異議人有原處
    分機關所認定前開違規行為之故意或過失，自應為對異議人
    有利之認定。原處分機關不察，遽對異議人為前開裁決，難
    認為允當，應認異議人之異議為有理由，由本院將原處分撤
    銷，改諭知異議人不罰，以資適法。
據上論斷，應依道路交通案件處理辦法第20條前段，裁定如主文
。
中    華    民    國    97    年    12    月    18   日
                  交通法庭 法  官   陳鈺雯
以上正本證明與原本無異。
如不服本裁定，應於裁定送達後5日內向本院提出抗告狀（須附
繕本）。「切勿逕送上級法院」
中    華    民    國    97    年    12    月    18    日
                           書記官   林傳坤


司法院資訊處製作；財團法人民間司法改革基金會備份。
